臺灣臺南地方法院刑事判決
111年度訴字第69號
公  訴  人  臺灣臺南地方檢察署檢察官
被      告  林文吉




選任辯護人  黃進祥律師
被      告  郭千秋



上列被告等因偽造貨幣案件，經檢察官提起公訴（110年度營偵
字第1774號、110年度偵緝字第995號），本院判決如下：
    主    文
林文吉共同犯行使偽造通用紙幣罪，處有期徒刑參年捌月。
扣案之新臺幣伍佰元偽鈔壹張沒收。未扣案之犯罪所得新臺幣伍
佰元沒收，於全部或一部不能沒收時，應予追徵。
郭千秋被訴部分，公訴不受理。
    判決要旨
一、本件根據市場監視器錄影畫面、被告及告訴人的陳述，以及
    經驗法則綜合判斷的結果，認為被告與他所說的「小珍」共
    謀使用偽鈔。
二、參考被告過往曾經涉及三起偽鈔案件以及其犯罪後態度，認
    為不適合從輕量刑。
    事    實
林文吉與綽號「小珍」的成年女子，打算共同以偽鈔消費換取真
鈔，便於民國110年4月4日上午10時30分左右，由林文吉駕駛ACJ
-6899號自小客車搭載「小珍」到達台南市學甲區濟生路學甲市
場外，由林文吉留守車上待命，「小珍」下車進入市場，先以新
臺幣（下同）1,000元的真鈔向攤商賴陳念購買價格共90元的蒜
頭等青菜，並於賴陳念找零910元後（500元紙鈔1張、100元紙鈔
4張、10元硬幣1枚），「小珍」聲稱發現身上有90元零錢，希望
以零錢90元換回1,000元真鈔，賴陳念同意後，「小珍」便交付
零錢90元以及上述910元，以換回先前付給賴陳念的1,000元真鈔
。「小珍」並於交付上述910元現金的過程中，偷偷以500元偽鈔
更換賴陳念先前交付的500元真鈔。並於賴陳念發現之前，走出
市場搭上林文吉所駕駛的ACJ-6899號自小客車離開市場。
    理    由
甲、被告林文吉部分
一、被告方面的辯解：
  1.被告：
    ①我原本就是在各市場擺攤賣菜。當天我先在西港市場遇到
      「小珍」，便問她附近有無攤位可以承租？「小珍」告知
      她要去學甲市場找在裡面賣魚的阿姨，可以順便幫我打聽
      學甲市場有無攤位可以承租。
    ②「小珍」原本是在西港市場賣青草茶等涼飲的攤商，當天
      我遇到她時她已經要收攤了，所以搭上我開的車子前往學
      甲市場。我和「小珍」原先並沒有使用偽鈔的打算，我也
      不知道「小珍」有使用偽鈔。
  2.辯護要旨：
　　①被告與郭千秋已經長達20多年沒有接觸，不可能在案發當
      日搭載郭千秋前往學甲市場，因此並無起訴書所說與郭千
      秋共同使用偽鈔的行為。
　　②依照告訴人賴陳念在警局所陳述的「使用偽鈔者的年齡特
      徵」，和被告所搭載的「小珍」並不相符。又告訴人雖然
      在警局明確指證使用偽鈔者就是郭千秋，但我們認為告訴
      人仍然無法確認。
　　③告訴人賴陳念交給警察的500元偽鈔，其上並無郭千秋或被
      告的指紋，因此本案郭千秋或「小珍」究意有無使用偽鈔
      ，證據並不充分。也欠缺直接證據證明搭載「小珍」前往
      學甲市場的被告知道「小珍」或郭千秋即將使用偽鈔。
　　　
二、本院的判斷：
　1.的確有人使用偽鈔：
　　①告訴人賴陳念在警局、地檢署及法院，一再明確指證案發
      當日，有人以上述方法，以偽鈔掉包賴陳念原先找給「購
      買者」的500元真鈔（警卷14頁、偵二卷158頁、本院卷21
      4頁）。
　　②從賴陳念在警局的第一份筆錄可知，她在報案時只是控訴
      遭到不認識的婦人持偽鈔交易，並非針對特定人提出告訴
      （警卷14-16頁）。因此，賴陳念關於收受偽鈔的證詞，
      不存在誣告任何人的風險，本院認為非常可信。
　　③賴陳念在警局把她所收到的偽鈔（編號GR929457UB）交給
      員警送請中央印製廠鑑定之後，確認是偽造的紙鈔無誤（
      警卷23、49-51頁）。
　　④小結：經由以上的說明，本院確信在案發時間，的確有位
      婦人用500元偽鈔掉包賴陳念原先找零的500元真鈔。辯護
      人認為「小珍」使用偽鈔的證據並不充分，和本院的看法
      不同。
　2.被告搭載使用偽鈔之婦人：
　　①被告在警局接受調查時，員警以學甲市場監視器畫面截圖
      照片（編號7-10）供被告查看，被告回答「該影像晝面 
      照片中之人就是綽號小珍之女子」（警卷第6頁，照片編
      號7-10附於警卷63-65頁）。
　　②本院審理時勘驗上述學甲市場監視器錄影檔結果，又可確
      定「從被告所駕駛汽車下車」、「向賴陳念購買青菜」以
      及「搭上被告駕駛汽車」的女子，都是同一位身穿紫色外
      套、粉色衣領，且袖子捲到手肘的婦女。並經被告再次確
      認那位向賴陳念購買青菜的婦人，就是他搭載前往學甲市
      場的「小珍」（本院卷211-212、227頁）。
　　③因此，足以確認被告所搭載的「小珍」，就是在賴陳念的
      攤位使用500元偽鈔之人。
　　④至於賴陳念交給警察的偽鈔，經送請法務部調查局鑑定，
      上面「未發現清晰可供比對之指紋」（本院卷131頁），
      可能的原因非常多，並非只有「小珍或郭千秋未曾接觸偽
      鈔」一種可能性，本院認為在證據評價上不具備重要意義
      ，無法動搖本院此項判斷。
　3.認定被告與「小珍」共謀的理由：
　　①因為被認為是「小珍」的被告郭千秋已經去世，且她在地
      檢署接受調查時，否認搭乘被告駕駛的車子前往學甲市場
      。因此本案的確沒有直接證據可以證明被告與「小珍」共
      謀使用偽鈔。這一點辯護人的看法並無誤會。
　　②但路口監視器畫面顯示，被告在監視器顯示時間09:46:15
      時，把車停止在學甲市場外，「小珍」於監視器顯示時間
      09:52:35上車（歷時6分20秒，本院卷212頁），此外學甲
      市場內的監視器畫面並無「小珍」在其他攤位與人交談或
      購物的畫面。被告也承認他在「小珍」下車後都沒有移動
      車子，等待「小珍」上車（本院卷235頁），這一點也和
      監視器畫面顯示的情形相同。
　　③「小珍」下車進入學甲市場，在賴陳念的攤位使用500元偽
      鈔之後，馬上回到被告車上，只用6分20秒的時間。而被
      告始終在原處停車等候。根據這個間接的客觀證據，本院
      認為足以證明留在車上守候等待的被告，是與「小珍」共
      謀犯罪的接應者。
　4.被告的辯解難以採信：
　　①被告口中的「小珍」，是位在西港市場出售涼飲的攤商（
      本院卷228頁），這種固定地點營業的攤商，在生活經驗
      上是容易找到或打聽到的，但被告從110年4月30日第一次
      接受警察調查時起，到111年6月7日本院最後開庭日為止
      ，超過一年的期間始終不願或無法向法官或檢察官告知「
      小珍」的真實身分或可以查證的線索，這是讓人難以理解
      的情況。
　　②被告說「小珍」當天是去學甲市場找「賣魚的阿姨」，並
      順便幫被告詢問有無攤位可以承租。然而學甲市場內的監
      視器並無「小珍」在其他攤位與人交談的畫面。由此可知
      被告所說的「小珍前往學甲市場的目的」，並不實在。
　　③依被告的陳述，西港市場是早市，他在當天上午9-10時之
      間遇到賣涼飲的「小珍」，且當時「小珍已經要收攤了」
      （本院卷228-229頁）。這種經營時間，違背於一般人的
      市場採購經驗。
　　④因此，本院認為被告辯解的情形，並非可信的事實，無法
      改變本院依據直接與間接證據獲得的判斷。
　5.結論：
　　根據以上的說明，本院認為被告與「小珍」共同使用偽鈔的
    犯罪行為已經獲得充分的證明。
　6.補充說明：
　　本案另一位被告郭千秋已經死亡，所以被告口中的「小珍」
    究竟是否為郭千秋，已經不再重要，因此本院不就這個部分
    作成判斷，也不再評價賴陳念指證被告郭千秋是否可能發生
    錯誤。
　　
三、論罪：
　1.被告的行為，構成刑法第196條第1項的行使偽造通用紙幣罪
    。
　2.依照上述說明，被告搭載「小珍」前往學甲市場，並停留車
    上待命接應，他和「小珍」事前顯然有共同犯罪的計畫，並
    且各自分擔一部分的角色和行為，所以被告和「小珍」在法
    律上都是共犯，且都不是從犯。
　　
四、量刑：
　1.本案經使用的偽鈔面額雖然只有500元，但根據前科表的記
    載，被告在本案發生前有多項與毒品有關的犯罪紀錄，不能
    認為是守法的公民。此外，經過判決蒐尋結果，被告過往曾
    經三度涉及偽鈔案件（第1件列為被告判決無罪，第2件於涉
    案被告收受偽鈔時在場，第3件涉案被告曾經指證偽鈔是被
    告林文吉所交付，見本院卷151-161、274-276頁），本院認
    為上述涉案並非偶然，理應列為量刑的參考，這是第一個不
    適合量處輕度刑的原因。
　2.被告在開庭時，絲毫未見後悔之意，並且以難以相信的辯解
    試圖逃避罪責，不能認為犯罪後態度良好，這是第二個不適
    合量處輕度刑的原因。
  3.綜合以上各點，再考量被告的工作、教育程度與生活狀況等
    一切情形，本院決定判處被告有期徒刑3年8月。
　　
五、沒收：
　1.扣案的500元面額偽鈔，應該依刑法第200條的規定加以沒收
    。
　2.被告和「小珍」用500元偽鈔，向賴陳念騙取500元的真鈔，
    雖然沒有扣案，但還是必須依據刑法第38條之1第1項前段的
    規定宣告沒收，若全部或一部不能沒收時，依第38條之1第3
    項的規定從被告的財產扣抵，以避免他因為犯罪而獲利。
　　
乙、被告郭千秋部分
一、起訴事實：檢察官認為被告口中的「小珍」，就是被告郭千
    秋，因此認為她也涉嫌觸犯刑法第196條第1項的行使偽造通
    用紙幣罪。
　　
二、被告已經死亡：
    根據戶籍資料查詢結果的記載，被告郭千秋已經於111年1月
    27日死亡（本院卷105頁）。
　　
三、結論：
    根據刑事訴訟法第303條第5款「被告死亡者，應諭知不受理
    之判決」的規定，此部分應該依據同法第307條的規定，不
    經言詞辯論，判決不受理。
　　
依照以上說明，本院依據刑事訴訟法第299條第1項前段、第307
條、第303條第5款的規定，判決被告林文吉主文欄所記載的刑罰
，判決被告郭千秋的部分公訴不受理。
本案經檢察官陳昆廷提起公訴、檢察官黃信勇到庭執行職務。

中　　華　　民　　國　　111 　年　　6 　　月　　28　　日
                    刑事第十庭審判長法  官  劉怡孜
                                    法  官  潘明彥
                                    法  官  陳欽賢 
以上正本證明與原本無異。
如不服本判決應於收受本判後20日內向本院提出上訴書狀，並應
敘述具體理由。其未敘述上訴理由者，應於上訴期間屆滿後20日
內向本院補提理由書狀（均須按他造當事人之人數附繕本）「切
勿逕送上級法院」。
  　　　　　　　　    　　　　　　　書記官　劉庭君
中　　華　　民　　國　　111 　年　　6 　　月　　28　　日
附錄本案所犯法條全文
中華民國刑法第196條第1項
行使偽造、變造之通用貨幣、紙幣、銀行券，或意圖供行使之用
而收集或交付於人者，處 3 年以上 10 年以下有期徒刑，得併
科 15 萬元以下罰金。